臺灣高等法院刑事判決　　　　　　　　94年度上訴字第1557號
上　訴　人　臺灣臺北地方法院檢察署檢察官
被　　　告　甲○○
上列上訴人因被告偽造文書等案件，不服臺灣臺北地方法院94年
度訴緝字第59號，中華民國94年4 月29日第一審判決（起訴案號
：臺灣臺北地方法院檢察署93年度偵字第11803 號、第12290 號
），提起上訴，本院判決如下：
    主  文
上訴駁回。
    理  由
一、本案經本院審理結果，認第一審判決對被告甲○○為無罪之
    諭知，核無不當，應予維持，並引用第一審判決書（如附件
    ）記載之證據及理由。
二、檢察官提起上訴意旨以：（一）宋姓少年既證稱因與被告不
    熟，平日很少向被告借東西，被告自無由率將帳戶等資料交
    予宋姓少年使用，乃因貪得宋姓少年所應允給付之數千元代
    價；（二）被告與宋姓少年均住臺北縣三峽鎮，當知宋姓少
    年之家庭狀況，竟未質疑宋姓少年不由家人代辦帳戶、為何
    須用帳戶及願支付代價購買帳戶之原因，被告自不得諉稱不
    知宋姓少年之犯罪意圖；（三）被告對宋姓少年將以該被告
    所提供之帳戶為違法犯行，已有充分預見，仍積極提供帳戶
    以利宋姓少年遂行犯罪，被告與宋姓少年、同案被告蘇翎鴻
    間，顯有犯意之聯絡及犯行之分擔至明，縱認被告所為非出
    於自己犯罪之意思，至少亦應論以幫助犯，當非僅參與不罰
    之事後處分贓物行為。原判決諭知被告無罪，顯有未洽。請
    將原判決撤銷，另為適當之判決云云。
三、按犯罪事實應依證據認定之，無證據不得認定犯罪事實；不
    能證明被告犯罪者，應諭知無罪之判決，刑事訴訟法第154
    條第2 項及第301 條第1 項，分別定有明文。次按認定不利
    於被告之事實，須依積極證據，苟積極證據不足為不利於被
    告事實之認定時，即應為有利於被告之認定，更不必有何有
    利之證據；又事實之認定，應憑證據，如未能發現相當證據
    ，或證據不足以證明，自不能以推測或擬制之方法，以為裁
    判基礎。而刑事訴訟法上所謂認定犯罪事實之積極證據，係
    指適合於被告犯罪事實之認定之積極證據而言，雖不以直接
    證據為限，間接證據亦包括在內；然而無論直接或間接證據
    ，其為訴訟上之證明，須於通常一般之人均不致有所懷疑，
    而得確信其為真實之程度者，始得據為有罪之認定，倘其證
    明尚未達到此一程度，而有合理之懷疑存在時，致使無從形
    成有罪之確信，根據「罪證有疑，利於被告」之證據法則，
    即不得遽為不利被告之認定（最高法院30年上字第816 號、
    29年上字第3105號、30年上字第1831號、40年台上字第86號
    及76年台上字第4986號判例意旨參照）。至告訴人之指訴，
    係以使被告受刑事訴追為目的，是以告訴人之指訴為證據方
    法，除其指訴須無瑕疵，且應有查與事實相符之佐證，始得
    資為判決之基礎，亦經最高法院著有52年台上字第1300號及
    61年台上字第3099號判例可資參照。而刑事訴訟法第161 條
    已於91年2 月8 日修正公布，其第1 項規定：「檢察官就被
    告犯罪事實，應負舉證責任，並指出證明之方法」，倘檢察
    官對於起訴之犯罪事實，所提出之證據，不足為被告有罪之
    積極證明，或其指出證明之方法，無從說服法院以形成被告
    有罪之心證，基於無罪推定之原則，自應為被告無罪判決之
    諭知（最高法院92年台上字第128 號判例意旨參照）。
四、經查：
（一）宋姓少年及蘇翎鴻於偵、審中，分別僅稱：宋姓少年乃自
      被告處取得誠泰商業銀行三峽分行之000000000000號活期
      儲蓄帳戶開戶存摺、提款卡，及係由蘇翎鴻提供相關信用
      卡資料予宋姓少年上網刷卡等情，縱被告未質疑宋姓少年
      購買帳戶之動機，而有貪得宋姓少年應允給付數千元之意
      圖，惟均未足執以認定被告甲○○於提供上開帳戶之際，
      有何明知宋姓少年及蘇翎鴻2 人所為行使偽造準私文書及
      詐欺得利之犯罪情節。
（二）宋姓少年將部分e-Coin點數轉換為現金，存入被告所提供
      之上開誠泰商業銀行三峽分行活期儲蓄帳戶，屬就冒用他
      人信用卡刷卡詐購所得之e-Coin點數所為之處分行為，原
      為不罰之事後處分贓物行為，尚難遽認被告就宋姓少年及
      蘇翎鴻2 人所為行使偽造準私文書及詐欺得利犯行，有何
      犯意之聯絡及行為之分擔，尤未可遽以幫助犯相繩。
五、此外，本院復查無其他積極確切之證據足資證明被告甲○○
    有何公訴意旨所指之行使偽造準私文書及詐欺得利等犯行。
    本件關於被告犯罪之證明，尚未達於通常一般之人均不致有
    所懷疑，而得確信其為真實之程度，殊屬無從為有罪之確信
    。原審對於卷內訴訟資料，已逐一剖析，參互審酌，仍無從
    獲得有罪之心證，爰為被告無罪之諭知，揆諸上揭規定及判
    例意旨，自無不合，應予維持。檢察官之上訴意旨為無理由
    ，應予駁回。
據上論斷，應依刑事訴訟法第368 條、第373 條，判決如主文。
本案經檢察官吳國南到庭執行職務
中　　華　　民　　國　　94　　年　　8　　 月　　16　　日
　　　　　　　　　刑事第十八庭審判長法　官  楊貴雄
　　　　　　　　　　　　　　　　    法　官  李英勇
　　　　　　　 　 　　　　　　　　　法　官  王麗莉
以上正本證明與原本無異。
檢察官如不服本判決，應於收受送達後十日內向本院提出上訴書
狀，其未敘述上訴之理由者並得於提起上訴後十日內向本院補提
理由書（均須按他造當事人之人數附繕本）。
                                    書記官  蘇秋
中　　華　　民　　國　　94　　年　　8 　　月　　17　　日
